【裁判字號】    97,台上,2762
【裁判日期】    970619
【裁判案由】    違反廢棄物清理法
【裁判全文】
最高法院刑事判決            九十七年度台上字第二七六二號
上  訴  人  台灣高等法院檢察署檢察官
被      告  甲○○
上列上訴人因被告違反廢棄物清理法案件，不服台灣高等法院中
華民國九十六年十一月七日第二審更審判決（九十六年度上更(二)
字第五八０號，起訴案號：台灣桃園地方法院檢察署九十年度偵
字第三二四六號），提起上訴，本院判決如下：
    主  文
原判決撤銷，發回台灣高等法院。
    理  由
本件原判決以公訴意旨略以：緣邱進發（已經第一審判決無罪確
定）於民國九十年間，在桃園縣大溪鎮十七鄰山豬湖河川未登錄
地他人所設之山豬湖運動家遊樂場擔任現場負責人，未經主管機
關許可，竟提供該未登錄地供他人回填建築廢棄物。於九十年二
月十五日上午六時三十分許，未依規定領有廢棄物清除處理許可
證之被告甲○○及陳水波（已經第一審判決無罪確定），分別駕
駛ＦＸ─七八九、ＦＸ─八一五號曳引車，載運建築廢棄物傾倒
於該地，經附近居民檢舉，為警查獲。因認被告涉犯廢棄物清理
法第二十二條第二項第四款之罪嫌云云。經審理結果，以不能證
明被告犯罪，因而撤銷第一審關於被告部分之科刑判決，改判諭
知被告無罪之判決。固非無見。
惟按客觀上為法院認定事實及適用法律基礎之證據，雖已調查而
其內容尚未明瞭者，即與未經調查無異，如遽行判決，仍屬應於
審判期日調查之證據而未予調查。又證據之證明力固由法院自由
判斷，但其判斷不能違反經驗法則與論理法則，否則其自由判斷
之職權行使，即與採證法則有違。經查：(一)、原判決固採信證人
游文雄所證述：當天其駕駛之怪手（挖土機之俗稱）不能發動，
剛好看到被告開拖車，就請被告幫忙用電瓶線靠電，被告之拖車
車斗要稍微上揚，電瓶才可以靠到等語，而為被告所駕駛曳引車
之車斗揚起，係因在場之挖土機沒電，幫忙接電所致，並非傾倒
廢土之有利認定（見原判決第七、十頁）。然稽之同案起訴之被
告邱進發於第一審陳稱：「（挖土機的司機是）我僱用的，司機
叫『江彥昌』，住大溪復興路，四十幾歲，已婚，被查獲當時，
他尚未到場，因為我睡覺被警察叫醒，我打電話給他，他當時還
在家中」等語（見第一審卷第七十七、七十八頁），所稱挖土機
司機並非指證人游文雄。且證人即案發當時到場之警員吳震聲於
原審更一審證稱：我到現場沒有看到接電的動作，也沒有人跟我
講接電的事情等語（見更(一)卷第四十八、四十九頁），指證現場
並無所謂接電之情形。是案發現場有無挖土機接電之事實？挖土
機司機究係證人游文雄抑是「江彥昌」之人？顯然仍有疑義。因
攸關被告有無傾倒廢土，以及應否成立犯罪之重要待證事實之認
定，自有調查之必要。原審亦認有傳訊該挖土機司機之必要，乃
傳喚證人「江衍昌」於九十六年十月二十四日到庭作證，然「江
衍昌」並未到庭（見更(二)卷所附上開審判期日送達證書及報到單
），乃原審未究明該證人為「江彥昌」抑「江衍昌」，並再行傳
喚，以釐清事實之真相，遽行判決，顯有應於審判期日調查之證
據而未予調查之違法。(二)、裝載廢土之曳引車或砂石車，於傾倒
廢土後，其車斗內仍會餘留殘土，應屬符合一般經驗之事實。原
判決以：「證人吳震聲於原審（指第一審）審理時證稱：『我去
時，看到二輛砂石車，一輛已經空了，一輛車斗已經揚起，車斗
內沒有東西』，核與其在本院（指原法院）前審審理時所稱：『
……，車斗裡面有殘留的土，……』云云，前後所言不相一致，
其證言是否完全可採，已不無疑義。」等由，因認吳震聲之證言
不足為不利於被告之認定（見原判決第九頁，理由四、(二)、之
(1)）。然查證人吳震聲於第一審證稱：「（本案）是我查獲的。
當時民眾報案，說有二輛砂石車載廢棄物到運動家遊樂場傾倒，
我前往查看。我去時，看到二輛砂石車，一輛已經空了，一輛車
斗已經揚起，車斗內沒有東西，但車後有廢土。現場也有一部挖
土機。」「（法官提示偵查卷第十至二十二頁照片，問：你看到
的廢棄物，是那一堆？）第十九頁上面照片附近倒。倒出來的廢
土是二十二頁上面比較新的那一堆。」（見第一審卷第五十六頁
）。該證人吳震聲於原審更一審審理時復證稱：伊接到報案後十
分鐘就到現場；附近有很多堆（土），但最新的是在車斗下面；
因為車斗裡面有殘留的土，伊在現場就直接問被告車斗下面的土
是否他倒的等詞。被告之辯護人亦當庭反詰問證人吳震聲：「九
十年十一月二十三日你在台灣桃園地方法院說車斗裡面沒有東西
，現在說車斗裡面還有殘留的土，為何前後所言不一？」證人吳
震聲答：「當時是問車斗裡面還有沒有土，我說沒有土，但是有
殘留的土。」等語（見更(一)卷第四十八頁正、背面）。是縱觀證
人吳震聲之前後證言，其陳述之真意應為：被告駕駛之車輛原裝
載之廢土業經傾倒完畢，已無廢土在其車斗內，但該車斗內仍餘
留有殘土等情甚明，核無前後矛盾之情形，且與經驗法則亦不違
背。原判決擷取上開證言之片斷而予質疑，所為論斷難謂已符採
證法則。(三)、原判決固採信證人邱進發於原審九十六年十月二十
四日審理時所證稱：被告車子要進去時，伊負責開門，用電動器
開，有檢查被告車子是空車等語（見更(二)卷所附當日審判筆錄）
，而認為被告係空車進入，資為其有利之認定。然卷查證人邱進
發於第一審係供稱：伊對證人吳震聲證言沒有意見，當時伊不在
現場，伊是請二部車來，但是（被告）他們有無從別的地方載東
西進來，伊不清楚；被告到的時候，伊仍在家裡，被查獲當時，
伊是在睡覺被警察叫醒，山豬湖運動家遊樂場要進園區處，沒有
設置管制門，伊不知道被告來倒東西等情（見第一審卷第五十七
、七十七、七十八、二一五頁）。復具狀陳明被告是否有載運廢
土一事，邱進發有不在場證明等語（見同上卷第四十四頁）。是
被告被查獲當時邱進發是否在現場？被告駕駛之車輛是否空車進
入？山豬湖運動家遊樂場進入園區處，有沒有設置管制門？證人
邱進發於第一審及原審對於上揭基本事實，所供前後相互矛盾。
原判決未詳加審究，遽採證人邱進發於原審所證，而為被告有利
之認定，自有可議。(四)、原判決又採信證人陳水波於原審同年十
月二日準備程序所證：伊六點多先到現場，被告七點多開車進來
，所以伊有看到被告是空車進來等語（見更(二)卷所附當日準備程
序筆錄），而為被告係空車進入之有利認定。惟稽之被告於原審
更一審供稱：「（當天）我先到，我約六點四十分左右到，我就
停在離怪手四、五公尺的地方，怪手在我車頭前面，我到的時候
陳水波還沒有到，陳水波何時到我不知道，因為我與怪手在接電
」等語（見更(一)卷第四十九頁背面）。被告所供如果屬實，被告
車輛進入時，陳水波所駕駛之車輛尚未抵達，則陳水波如何能看
到被告係空車進入現場？原判決於究明上開疑竇之前，遽以證人
陳水波之證言，而為被告有利之論斷，亦有違誤。檢察官上訴意
旨執以指摘，非無理由，應認原判決仍有撤銷發回更審之原因。
據上論結，應依刑事訴訟法第三百九十七條、第四百零一條，判
決如主文。
中    華    民    國  九十七  年    六    月   十九   日
                      最高法院刑事第十庭
                          審判長法官  邵  燕  玲
                                法官  李  伯  道
                                法官  孫  增  同
                                法官  吳      燦
                                法官  李  英  勇
      本件正本證明與原本無異
                                      書  記  官
中    華    民    國  九十七  年    六    月  二十四  日
                                                      Ｅ


司法院資訊處製作；財團法人民間司法改革基金會備份。
